臺北高等行政法院判決　　　　　　　　　　　　　　九十二年度訴字第五四二四號
　　原　　　告　甲○○
　　被　　　告　桃園縣蘆竹地政事務所
　　代　表　人　乙○○主任）.
　　訴訟代理人　丙○○
　　　　　　　　丁○○
右當事人間因更正土地登記事件，原告不服桃園縣政府中華民國九十二年十月二十日
府法訴字第○九二○二三九九七八號訴願決定，提起行政訴訟。本院判決如左：
　　主  文
原告之訴駁回。
訴訟費用由原告負擔。
　　理  由
一、被告代表人於訴訟中變更為乙○○，經其於九十三年十月二十六日具狀聲明承受
    訴訟，核無不合，應予准許，核先敘明。
二、按受任人受概括委任者，固得為委任人為一切行為。但為左列行為，須有特別之
    授權，．．．五、起訴。民法第五百三十四條第五款定有明文。另，訴願代理人
    應於最初為訴願行為時，向受理訴願機關提出委任書，訴願法第三十四條亦定有
    明文。又不論行政訴訟法第四條第一項之撤銷訴訟（人民因中央或地方機關之違
    法行政處分，認為損害其權利或法律之上利益，經依訴願法提起訴願而不服其決
    定，得向高等行政法院提起請求撤銷訴訟。）或同法第五條之課予義務之訴訟（
    按人民因中央或地方機關對其依法申請之案件，於法令所定期間內應作為而不作
    為或予以駁回，認為其權利或法律上利益受損害者，經依訴願程序後，得向高等
    行政法院提起請求該機關應為行政處分或應為特定內容之行政處分之訴訟。）均
    有所謂訴願前置主義之適用，亦即，依行政訴訟法之規定，訴願程序是當事人提
    起撤銷訴訟及課予義務訴訟之前提，屬於廣義行政訴訟之範圍，也是行政救濟之
    一環，解釋上應屬「準起訴」，而有上開民法特別授權規定之適用，不得僅以概
    括委任之方式為之。
三、次按關於當事人適格與否，為法院應依職權調查之事項（最高法院32年上字第
    160號判例）。而當事人就其訴訟標的須有實施訴訟之權能，否則其當事人為不
    適格。而關係當事人適格之要件，係屬權利保護要件，非訴訟成立要件，欠缺此
    項要件時，除具有行政訴訟法第一百零七條第二項之情形外，應以法院無須先命
    當事人補正，應以當事人不適格欠缺權利保護要件，認其訴為顯無理由而以判決
    駁回之。
四、原告起訴意旨略以：本人受委任對桃園縣蘆竹鄉○○段土地公坑小段地號七之一
    、五九之一、五九之三、七九之一等四筆土地（下稱系爭土地），向桃園縣地政
    事務所申請更正所有權人為「金協興」而非「祭祀公業金協興」，卻遭訴願機關
    桃園縣政府以委任手續問題而作不受理決定，惟本案確於申請蘆竹地政事務所之
    初即附委任契約影本，原告不服地政事務所駁回處分提起訴願，係以代理人名義
    提起，程序縱有不當，亦應命補正，因而起訴聲明請求原處分及訴願決定均撤銷
    ，並准就上開四筆土地登記為金協興神明會之處分等云。
五、查原告於本院準備程序中主張自己是金協興神明會受任人，受託處理上開系爭土
    地更正事宜等，惟遍查訴願卷宗並無所稱金協興神明會之委任資料，是其顯未於
    訴願中依訴願法第三十四條規定提出委任書甚明。於本院準備程序中，原告固提
    出所稱訴願之委任契約書證明有受任情事等云，惟經查其所提委任契約書之約定
    事項，僅載明：「一、甲方（指桃園縣蘆竹鄉神明會，管理人林元添）私有座落
    ．．．土地被．．．，應不定期委託代理本人申辦更正。」有該委任契約書影本
    一份在卷足佐，雖載有受他人委任之事實，然核其委任內容係屬概括委任之性質
    ，本人即桃園縣蘆竹鄉神明會並未授權原告提起訴願或訴訟，是其是否有權提起
    本件訴願，已有可議，況原告自稱係受金協興神明會之委任（見本院九十三年十
    月二十六日準備程序筆錄，審判長問：原告與本案更正登記有無利害關係？原告
    答：我是受金協興神明會的委任。）與其所提出委任契約書委任人落款「桃園縣
    蘆竹鄉神明會」復不相符，是其自稱受金協興神明會之委任亦與所提委任文件不
    合，顯不足證明確係金協興神明會之受任人。另查，原告九十二年六月二十二日
    撰寫之訴願書，訴願人之記載為其本人姓名，落款人訴願人亦載為自己姓名，均
    未表示係代理之旨，亦未提出任何委任文件，復有該訴願書附訴願卷宗足稽，雖
    原告訴願書事實欄固載有「本人接受委辦．．．」之文字，訴願機關未詢明原告
    真意，即決定不受理駁回，依訴願法第七十七條規定，瑕疵固未盡周延，惟原告
    既有上述未能證明係受金協興神明會委任及受本人特別授權得提起訴願與行政訴
    訟情形，亦非利害關係人，竟以自己之名義提起本件訴訟，顯屬原告當事人不適
    格，其訴在法律上顯無理由，且係無法補正之事項，是依首揭規定及說明，原告
    之訴，依其所訴之事實，在法律上顯無理由，爰不經言詞辯論，逕以判決駁回之
    。
據上論結，本件原告之訴為顯無理由，爰依行政訴訟法第一百零七條第三項、第九十
八條第三項前段，判決如主文。
中　　華　　民　　國　　九十三　　　年　　　十一　　　月　　　四  　　　日
                 臺 北 高 等 行 政 法 院   第 六 庭
                                審 判 長 法  官　　林  樹  埔
                                         法  官　  曹  瑞  卿
                                         法  官    許  瑞  助
右為正本係照原本做成。
如不服本判決，應於送達後二十日內，向本院提出上訴狀並表明上訴理由，如於本判
決宣示後送達前提起上訴者，應於判決送達後二十日內補提理由書狀 (須按他造人數
附繕本)。
中　　華　　民　　國　　九十三　　　年　　　十一　　　月　　　四　　　日
                                     法院書記官   蔡  逸  萱
